臺灣高雄地方法院刑事判決　　　　　　　95年度易字第2590號
公　訴　人　臺灣高雄地方法院檢察署檢察官
被　　　告　甲○○
被　　　告　乙○○
上列被告因傷害等案件，經檢察官提起公訴（95年度偵字第3021
6號） ，本院判決如下：
    主  文
甲○○犯傷害罪，處拘役伍拾日，如易科罰金，以新臺幣壹仟元
折算壹日。
乙○○犯傷害罪，累犯，處有期徒刑伍月，如易科罰金，以新臺
幣壹仟元折算壹日。
    事  實
一、乙○○前於民國94年間因詐欺案件，經本院以94年度簡字第
    5503號判決判處有期徒刑3 月確定，甫於95年2 月27日縮短
    刑期執行完畢。猶不知悔改，因其前於95年8 月1 日下午6
    時許，在高雄市苓雅區○○○路43號甲○○所經營之「易訊
    科技通訊行」內，以新臺幣（下同）1,700 元之價格購買國
    際牌X300型手機1 支，詎該手機於買入後旋即故障，乙○○
    隨於翌日下午4 時許，前往上開通訊行，欲向甲○○更換手
    機，雙方認知不一因而發生口角爭執，乙○○竟基於傷害及
    毀損之犯意，出拳毆打甲○○及持通訊行內之椅子朝甲○○
    身體及店內砸去，致甲○○受有左下唇擦傷0.2X0.2 公分、
    左中指指甲斷裂0.2X0.2 公分、右拇指中指擦傷0.2X0.2 公
    分、左前臂擦傷約17X2.5公分等傷害及甲○○所有店內之華
    碩牌筆記型電腦1 台、工作台、椅子4 張，致令不堪使用，
    足以生損害於甲○○；甲○○見狀，亦持店內椅子，基於傷
    害之故意，毆打乙○○，致其受有左臉挫傷、右腳腳背挫傷
    、左眉額部擦傷等傷害。嗣經警據報前往現場處理，始悉上
    情。
二、案經甲○○、乙○○分別訴由高雄市政府警察局苓雅分局報
    請臺灣高雄地方法院檢察署檢察官偵查起訴。
    理  由
壹、證據能力方面
一、按被告以外之人於審判外之陳述雖不符前4 條之規定，而經
    當事人於審判程序同意作為證據，法院審酌該言詞陳述或書
    面陳述作成時之情況，認為適當者，亦得為證據。當事人、
    代理人或辯護人於法院調查證據時，知有第159 條第1 項不
    得為證據之情形，而未於言詞辯論終結前聲明異議，視為有
    前項之同意，刑事訴訟法第159 條之5 定有明文。
二、查本件被告犯罪事實之證據方法，詳如起訴書及本院卷內所
    引之證據，詳如：1、證人乙○○之警詢、偵訊具結筆錄。2
    、證人甲○○之警詢、偵訊具結筆錄。3 、乃榮醫院95年8
    月2 日第003791號甲○○驗傷診斷書。4 、被告甲○○受傷
    照片2 張、被告乙○○受傷照片4 張及現場照片5 張。5 、
    95 年10 月22日警員許文耀之偵查報告等，被告甲○○、被
    告乙○○均未於言詞辯論終結前聲明異議，並當庭表示沒有
    意見及同意列入證據方法（見本院卷第39頁），是本院審酌
    前開書面或言詞陳述，其作成過程並無不適當之情形，認為
    以之作為本案之證據亦屬適當，依刑事訴訟法第159 條之5
    規定，自得作為證據，合先敘明。
貳、實體方面
一、訊據被告甲○○、乙○○分別否認有何傷害及傷害、毀損犯
    行，被告甲○○辯稱：當天下午約2 、3 點，乙○○到伊店
    門口揮手叫伊出去，伊叫他進來店裡講，我們2 人一言不合
    就打起來了，伊站在櫃台外面，乙○○先拿起店內椅子砸向
    伊的頭部20幾下，伊用左手臂抵擋並退到櫃台裡面去，伊趁
    隙打電話報警，乙○○又拿起椅子作勢要打伊，伊才拿起椅
    子抵擋，伊沒有拿椅子砸乙○○，伊不知他是如何受傷的云
    云；被告乙○○則辯稱：伊去甲○○經營的通訊行談手機買
    賣糾紛，甲○○不願意跟伊談，並用三字經罵伊，然後就拿
    店內的椅子砸伊，伊出於自衛就用椅子與他互打，店內的物
    品是甲○○砸伊時碰到而毀損的云云。經查：
(一)被告乙○○有上開傷害甲○○及毀損之事實，業據被告甲○
    ○於警詢證述：95年8 月2 日下午4 時許，乙○○來伊店裡
    說伊欺騙他，然後就拿店內椅子砸伊頭部，伊立即用左手臂
    抵制，伊報警後，乙○○再次用椅子砸伊，伊立即抱住他的
    腹部及胸部中間，他就用拳頭打伊左臉頰，伊推他到店內的
    牆邊防止他繼續拿椅子砸伊等語（見95年度他字第7738號卷
    第6 至8 頁），復於偵訊時具結證稱：案發當天是乙○○拿
    椅子砸伊等語（見95年度偵字第30216 號卷第23頁），嗣於
    本院審理時具結證稱：乙○○當天到店裡來，我們2 人一言
    不合就打起來了，伊站在櫃台外面，他先拿起店內椅子砸向
    伊的頭部，伊用左手臂抵擋並退到櫃台裡面去，伊趁隙打電
    話報警，他又拿起椅子作勢要打伊，伊才拿起椅子抵擋，他
    看拿椅子傷害不到伊，他就把櫃台推倒，以致於伊店內的設
    備被弄壞，他就把伊抱出去，用拳頭打伊的右臉頰等語（見
    本院卷第40頁），對於被告乙○○有傷害及毀損之事實，證
    述綦詳，並有乃榮醫院95年8 月2 日第003791號甲○○驗傷
    診斷書、被告甲○○受傷照片2 張、現場照片5 張在卷可憑
    （見95年度他字第77 38 號卷第9 、17、18至21頁），且被
    告乙○○於警詢中亦坦承有用拳頭及店內椅子砸被告甲○○
    等語（見警卷第2 頁反面），及於本院審理時證述：店內的
    東西是打鬥中碰撞而毀損等語（見本院卷第42、48頁），再
    觀之照片所示通訊行內毀損及傾倒之方式，顯係遭人刻意砸
    損，是被告乙○○有上開傷害及毀損之犯行，堪以認定。
(二)另被告甲○○對被告乙○○亦有傷害之事實，業據被告乙○
    ○於警詢證述：甲○○有用店內椅子砸伊等語（95年度他字
    第7738號卷第2 頁反面），於偵查中證述：後來我們就拿椅
    子互打等語（見95年度偵字第30216 號卷第22頁），於本院
    審理時亦供證：甲○○有拿店內椅子打伊等語（見本院卷第
    42 頁） ，並有被告乙○○受傷照片4 張在卷可稽（見95年
    度他字第7738號卷第18、20頁），再參之被告甲○○於本院
    審理時，亦以證人身分詰問證述：我倆一言不合就打起來等
    語（見本院卷第40頁），益徵被告甲○○亦有傷害被告乙○
    ○之行為無疑，其所辯顯係避重就輕、事後卸責之詞，自無
    足取。
(三)被告乙○○雖另辯稱：伊是自衛才拿椅子與甲○○互打云云
    ，惟按正當防衛必須對於現在不法之侵害始得為之，侵害業
    已過去，或無從分別何方為不法侵害之互毆行為，均不得主
    張防衛權，而衡之一般社會經驗法則，互毆係屬多數動作構
    成單純一罪而互為攻擊之傷害行為，縱令一方先行出手，而
    還擊之一方在客觀上苟非單純對於現在不法之侵害為必要排
    除之反擊行為，因其本即有傷害之犯意存在，則對其互為攻
    擊之還手反擊行為，自無主張防衛權之餘地（最高法院92年
    度臺上字第3039號判決要旨參照）。查本件被告甲○○與被
    告乙○○2 人發生口角進而互打，並造成被告2 人受有上開
    傷害，本院遍查全卷，亦查無證據足認何人先行為不法侵害
    ，且被告2 人口角衝突後，互為攻擊行為，自均非單純對於
    現在不法之侵害為必要排除之反擊行為，而均係另有傷害之
    犯意存在，所為自屬侵害發生後之報復行為，揆諸前開判例
    說明，亦無主張防衛權之餘地，其情形要與正當防衛之要件
    不合，是被告乙○○辯稱所為係出於正當防衛云云，委無足
    採。是本件應係被告2 人於爭執後發生互毆甚明；另毀損部
    分，業據證人即被告甲○○迭於警詢、偵審中證述綦詳，並
    有事發當時現場照片5 張在卷可按，又參以被告乙○○有持
    子毆打被告甲○○之事實，已如前述，則其進而砸毀店內物
    品，亦不違常情，應為真實，被告乙○○上開損壞情節，應
    堪認定。
(四)綜上所述，被告2 人所辯，顯係卸責之詞，委無足採，本案
    事證明確，被告2 人上開犯行均堪認定，應予依法論科。
二、核被告甲○○所為，係犯刑法第277 條第1 項之傷害罪；被
    告乙○○所為，係犯刑法第277 條第1 項之傷害罪、第354
    條之毀損罪。被告乙○○所犯上開2 罪間，係一行為觸犯2
    罪名，為想像競合犯，應依刑法第55條規定，從一重之傷害
    罪處斷。又被告乙○○前於94年間因詐欺案件，經本院以94
    年度簡字第5503號判決判處有期徒刑3 月確定，甫於95年2
    月27日縮短刑期執行完畢等情，有臺灣高等法院被告前案紀
    錄表附卷足憑，是其前受有期徒刑之執行完畢後，5 年內故
    意再犯有期徒刑以上之本罪，為累犯，應依刑法第47條規定
    加重其刑。爰審酌被告2 人僅因細故發生爭執，竟不思以理
    性方式解決問題，即任意為傷害犯行，造成雙方身體受傷及
    精神上之痛苦，無視社會法秩序之規範，且被告2 人犯罪後
    猶飾詞否認犯行，難見悔意，復衡被告甲○○前無犯罪前科
    紀錄，有上開前科紀錄表可憑，素行尚佳，其所受傷勢及損
    害較重，被告乙○○有上開前科紀錄，素行非佳，猶不思謹
    言慎行，竟任意毆打、毀損他人之物，及迄今均未能達成和
    解，對彼此為合理之賠償等一切情狀，分別量處如主文所示
    之刑，並審酌被告甲○○教育程度係大學畢業、經營通訊業
    、家庭經濟狀況小康，被告乙○○教育程度係高職畢業、目
    前無業、家境小康等情，均諭知如易科罰金以新臺幣1, 000
    元折算1 日，以資懲儆。
據上論斷，應依刑事訴訟法第299 條第1 項前段、刑法第277 條
第1 項、第354 條、第55條、第47條第1 項、第41條第1 項前段
，刑法施行法第1 條之1 ，判決如主文。
本案經檢察官毛麗雅到庭執行職務。
中　　華　　民　　國　　96　　年　　3 　　月　　8 　　日
                  刑事第三庭  審判長法　官  田平安
                                    法  官  施添寶
                                    法  官  錢衍蓁
以上正本證明與原本無異。
如不服本判決，應於判決送達後10日內，向本院提出上訴狀。
中　　華　　民　　國　　96　　年　　3 　　月　　8 　　日
　　　　　　　　　　　　　　　　　  書記官  秦富潔
附錄論罪科刑法條
中華民國刑法第277條第1項
傷害人之身體或健康者，處三年以下有期徒刑、拘役或一千元以
下罰金。
中華民國刑法第354條
毀棄、損壞前二條以外之他人之物或致令不堪用，足以生損害於
公眾或他人者，處二年以下有期徒刑、拘役或五百元以下罰金。
